【裁判字號】    98,消債抗,49
【裁判日期】    980318
【裁判案由】    更生事件
【裁判全文】
臺灣板橋地方法院民事裁定            98年度消債抗字第49號
抗  告  人  甲○○
代  理  人  劉韋廷律師
上列抗告人因消費者債務清理條例聲請更生事件，對於中華民國
98年2 月10日本院97年度消債更字第1952號裁定提起抗告，本院
裁定如下：
    主  文
抗告駁回。
抗告程序費用新臺幣壹仟元由抗告人負擔。
    理  由
一、本件抗告意旨略以：抗告人所委託之經兆國際法律事務所係
    於民國97年6 月3 日將請求協商債務清償方案之律師函，寄
    給最大債權銀行台新銀行，台新銀行並已於97年6 月5 日收
    受。原審卻以銀行公會擬定前置協商應檢附文件，雖較法律
    所規定之內容繁瑣但確有其必要，而駁回抗告人更生之申請
    。惟此見解將銀行公會所制定規定凌駕於法規範之上，顯見
    原審課以抗告人較為嚴格苛刻之責任。為此，提起抗告，請
    求廢棄原裁定等語。
二、按債務人對於金融機構因消費借貸、自用住宅借款、信用卡
    或現金卡契約而負債務，在聲請更生或清算前，應提出債權
    人清冊，以書面向最大債權金融機構請求協商債務清償方案
    並表明共同協商之意旨，消費者債務清理條例（下稱：債清
    條例）第151 條第1 項定有明文。揆其立法意旨無非認債務
    人對於金融機構因前開原因所負欠債務，其法律關係較為單
    純明確，金融機構並已訂有債務協商機制，如能協商成立，
    債務人不需依債清條例聲請更生或清算，可疏減法院負擔，
    有效分配司法資源，並使債務人得自主解決其債務，爰就此
    部分採行協商前置主義。又中華民國銀行公會（下稱：銀行
    公會）為使協商前置程序順利並快速進行，業擬定相關所需
    文件說明：包括(1)前置協商申請書；(2)身分證正反面影本；
    (3)申請人財產及收支狀況說明書；(4)債權人清冊；(5)近2 年
    綜合所得資料清單及最近1 個月核發財產資料；(6)近3 個月
    薪資證明（如無證明請出具收入切結書）；(7)勞工保險投保
    資料表及明細（如無資料可免提供）。並於網路上公告及備
    妥相關申請表格供債務人自行下載。而經核前開文書既屬達
    成協商所必要審核文件（包含為確認「確為債務人本人申請
    協商」及「可能履行之協商內容」等），且已較債務人向法
    院聲請更生或清算時所應提出及檢附文件簡便（故無提出之
    困難性），並於協商不成立後又可挪作聲請更生或清算應提
    出文件之一部；加以承前述，協商前置之立法意旨在疏減法
    院負擔，而責由最大債權行銀介入以求當事人間得自主解決
    債務，各當事人間自負有最大的誠實協力義務，以形成協商
    之成立。而債務人對其財產、所得、收支狀況本屬知之最詳
    ，且對之依法有誠實說明之義務（參照債清條例第134 條、
    第146 條規定），於適當範圍令債務人配合提出相關文件及
    說明，以便最大債權銀行依法律授權調取相關資料後，得以
    相互核實（詳債清條例第151 條第2 項），應符衡平原則。
    即銀行公會所訂前述應檢附文件，雖較法律所規定之內容繁
    瑣，但有其必要，並易促成協商方案形成。準此，倘最大債
    權銀行依前開規定通知債務人補正，債務人無正當理由，不
    予補正，故意延置協商程序，自不得執此可歸責於己之事由
    ，以上揭脫法方式逕援引同法第153 條前段規定主張最大債
    權銀行逾30日不開始協商，而向法院聲請更生或清算，此合
    先敘明。又聲請更生或清算不合程式或不備其他要件者，法
    院應以裁定駁回之，但其情形可以補正者，法院應定期間先
    命補正，復為同條例第8 條所明定。
三、本件抗告人向本院聲請更生，雖主張其有不能清償債務之虞
    ，曾於97年6 月3 日發函向最大債權金融機構台新銀行請求
    共同協商債務清償方案而迄未開始協商，已逾30日，且其無
    擔保或無優先權之債務總額未逾1,200 萬元，復未經法院裁
    定開始清算程序或宣告破產，爰逕向本院提出更生聲請等語
    。然查：抗告人因有對於金融機構因消費借貸、自用住宅借
    款、信用卡或現金卡契約而負債務，且曾發函向最大債權金
    融機構台新銀行請求共同協商債務清償方案，該函並經台新
    銀行於97年6 月5 日收受，固據抗告人提出上開函件影本、
    快捷、包裹、掛號郵件查詢單影本各1 紙在卷可稽。然台新
    銀行於97年6 月5 日收受上開函件後，旋即於同日以電話通
    知通知抗告人其申請文件未備齊，應予補正，而台新銀行亦
    已於同年6 月6 日以掛號將所需申請文件郵寄至債務人通訊
    地址，惟債務人迄未補正等情，業經原審依債清條例第9 條
    第1 項之規定，依職權向台新銀行查明上情屬實，有台新銀
    行98年1 月23日台新債協98法字第60024 號函及本院之公務
    電話紀錄表附卷足憑，且為抗告人所不爭執，自可信屬真正
    。是經本院審酌，最大債權銀行既已先行通知抗告人補正，
    然抗告人竟故意不予補正，則原審以本件債務人雖聲請更生
    ，但未依照債清條例第151 條第1 項規定，先向最大債權金
    融機構提出與全體金融機構債權人完成債務協商程序，即逕
    行向法院提出更生聲請，係違背前揭法條規定，且其欠缺又
    屬不能補正者，因而裁定駁回抗告人依消費者債務清理條例
    所為更生之聲請，並無違誤，抗告意旨仍指摘原裁定不當，
    求予廢棄，為無理由，應予駁回。
四、據上論結，本件抗告為無理由，依債清條例第15條、第495
    條之1 第1 項、第449 條第1 項、第95條、第78條，爰裁定
    如主文 。
中    華    民    國    98    年    3     月    18    日
                  民事第一庭    審判長法  官  李世貴
                                      法  官  高文淵
                                      法  官  黃若美
以上正本證明與原本相符
本裁定不得抗告
中    華    民    國    98    年    3     月    18    日
                                      書記官  江怡萱


司法院資訊處製作；財團法人民間司法改革基金會備份。
